Inventaris van het archief van het Ministerie van Sociale Zaken en Werkgelegenheid: Onderzoekscommissie toepassing ABW (Commissie Van der Zwan), 1993
Nationaal Archief, Den Haag
Ministerie van Sociale Zaken en Werkgelegenheid: Onderzoekscommissie toepassing ABW (Commissie Van der Zwan)
SoZa / Commissie ABW
1993-1993
5056
0.63 meter; 20 inventarisnummers.
Normale geschreven, getypte en gedrukte documenten, geen bijzondere handschriften.
Nationaal Archief, Den Haag
Onderzoekscommissie toepassing ABW (Commissie Van der Zwan)
Het archief van de Commissie Van der Zwan bevat stukken met betrekking tot onderzoek naar (ernst en omvang van) onterecht gebruik van de ABW (Algemene Bijstandswet).
Archiefvorming
Geschiedenis van de archiefvormer
De Onderzoekscommissie toepassing ABW (Commissie Van der Zwan) werd ingesteld bij beschikking van 18 maart 1993 (Stcrt. 1993, 61) van de minister en de staatssecretaris van Sociale Zaken met de overweging dat op grond van ontvangen signalen over aanzienlijk onterecht gebruik van de ABW het wenselijk was om door een onafhankelijke commissie een onderzoek te laten verrichten naar de gegrondheid daarvan. Voorzitter van de commissie was A. van der Zwan, leden waren J. Drijber en G.B.M. Engbersen.
De commissie had tot taak 'het doen van onderzoek naar de ernst en omvang van onterecht gebruik van de ABW en doen van aanbevelingen voor de vergroting van de bestendigheid van de ABW tegen dit onterecht gebruik'.
In september 1993 verscheen het rapport: Het recht op bijstand. Naar een beheerst proces bij de toekenning van bijstand. De conclusie luidde dat wet- en regelgeving en uitvoeringspraktijk uit elkaar gegroeid zijn. Het rapport bevat aanbevelingen voor verbetering van de uitvoering.
De volledige historische achtergronden en ontwikkelingen van de Onderzoekscommissie toepassing ABW zijn uitgebreid beschreven in de volgende publicatie:
68. Constitutionele zaken. Een institutioneel onderzoek naar het beleidsterrein constitutionele zaken (samenstelling: M. Schaap en drs. M.C. Windhorst; ISBN 90-74442-74-9), 's-Gravenhage 1999
.
Geschiedenis van het archiefbeheer
De verwerving van het archief
Het archief is krachtens bepalingen van de Archiefwet overgebracht.
Inhoud en structuur van het archief
2.15
Selectie en vernietiging
Voor de selectie werd gebruik gemaakt van het eind concept 'Basis Selectie Document (BSD) sociale voorzieningen (juli 1998).
Ordening van het archief
Het archief is allereerst ingedeeld naar beleidsterrein. Met een beleidsterrein wordt bedoeld een afgebakend onderwerp van overheidsbemoeienis, in dit geval dus: "Sociale voorzieningen".
Per beleidsterrein is het archief onderverdeeld naar handeling. Per handeling zijn de beschrijvingen van de dossiers vermeld. Een handeling wordt verricht door een actor ter uitvoering van een taak, of op grond van een wettelijke bevoegdheid. Een actor is een overheidsinstelling die bevoegd is zelfstandig op te treden (bijvoorbeeld een minister) binnen het beleidsterrein. Op een beleidsterrein treden meerdere actoren handelend op.
Aanwijzingen voor de gebruiker
Openbaarheidsbeperkingen
Volledig openbaar.
Materiële beperkingen
Andere toegang
Het archief was aanvankelijk beschreven in de Institutionele Toegang: 5.068.5056 - Institutionele Toegan op de gegevensbestanden met betrekking tot het beleidsterrein Sociale Zekerheid ten aanzien van de Sociale Voorzieningen, 1940-1996.
Aanvraaginstructie
Openbare archiefstukken kunnen online worden aangevraagd en gereserveerd. U kunt dit ook via de terminals in de studiezaal van het Nationaal Archief doen. Om te kunnen reserveren dient u de volgende stappen te volgen:
Creëer een account of log in.
Selecteer in de archiefinventaris een archiefstuk.
Klik op ‘Reserveer’ en kies een tijdstip van inzage.
Verwant materiaal
Beschikbaarheid van kopieën
Beschrijving van de series en archiefbestanddelen
- Sociale voorzieningen 1940-1996, 089
  - Het (doen) verrichten van onderzoek naar de ernst en omvang en achterliggende oorzaken van onterecht gebruik van de Algemene bijstandswet en het doen van aanbevelingen aan de minister en staatssecretaris naar aanleiding van de bevindingen. 1993, 193
    Actor: Onderzoekscommissie Toepassing ABW (Commissie Van der Zwan)
    Grondslag: Instellingsbesluit Onderzoekscommissie toepassing Algemene bijstandswet (Stcrt. 1993, 61), art. 2.
    Product: Rapport "Het recht op bijstand. Naar een beheerst proces bij de toekenning van bijstand".
    Datum: 23-02-2001
    - Dossier toezichtsaktiviteiten, samengesteld ten behoeve van de commissie door SZW (casus: toespraak Minister J. de Koning in Amsterdam, 1988)., 1992-1993; 7
    - Nota's aan staatssecretaris en minister., 1992-1993; 5
    - Voorbereidend projectteam SZW., 1992-1993; 3
    - Concepten eindrapport., 1993; 8
    - Offertes en correspondentie algemeen., 1993; 2
    - Overleg Van der Zwan - SZW., 1993; 4
    - Persdocumentatie., 1993; 21
    - Subcommissie bijstand van de Tweede Kamer (Doelman-Pel)., 1993; 6
    - Vergaderstukken., 1993; 9-20
      - 1e vergadering 19 maart., 9
      - 2e vergadering 5 april., 10
      - 3e vergadering 29 april., 11
      - 4e vergadering 3 juni., 12
      - 5e vergadering 22 juni., 13
      - 6e vergadering 6 juli., 14
      - 7e vergadering 26 juli., 15
      - 8e vergadering 16 augustus., 16
      - 9e vergadering 23 augustus., 17
      - 10e vergadering 30 augustus., 18
      - 11e vergadering 1 september., 19
      - 12e vergadering 6 september., 20